【裁判字號】    97,交聲,493
【裁判日期】    980527
【裁判案由】    聲明異議
【裁判全文】
臺灣屏東地方法院交通事件裁定         97年度交聲字第493號
原處分機關  交通部公路總局高雄區監理所屏東監理站
異  議  人  乙○○
即受處分人
上列受處分人因違反道路交通管理處罰條例案件，對於交通部公
路總局屏東監理站於民國97年12月15日所為之處分（原處分案號
：屏監違字第裁82-DB0000000號），聲明異議，本院裁定如下：
    主  文
原處分撤銷。
前項撤銷部分，乙○○不罰。
    理  由
一、原處分意旨略以：受處分人即異議人 (下稱：異議人）乙○
    ○所有車牌號碼8917-FA 號自用小客車於民國 (下同）97年
    5 月7 日下午4 時9 分許，在桃園縣龜山鄉○○○路長康醫
    院處，因牌照借供他車使用 (2W-9316 號車），而該2W-931
    6 號車因違規停車被桃園縣警察局交通隊拖吊至龜山拖吊場
    後，發現該車懸掛8917-FA 號車號牌係受處分人所使用，乃
    舉發牌照借供他車使用違規案件移送裁罰。本站依道路交通
    管理處罰條例第9 條第1 項規定，處罰機關得逕行裁決之。
    異議人逾應到案日期未依限到案，本站爰道路交通管理處罰
    條例第12條第1 項第5 款暨違反道路交通管理事件統一裁罰
    基準表第12條第1 項第5 款裁處登記之汽車所有人罰款新台
    幣10,800元，應無不當等語。
二、異議人則以：本人於91年間為幫助朋友解決錢莊債務而自行
    購買系爭8917-FA 台朔800CC 小自客，並到玉山當舖 (址設
    ：高雄市三民區○○○路622 號1 樓）典當車，原車使用。
    典當之金額交予朋友解決錢莊債務。每月應繳交之貸款及當
    息由友人按月繳交。然友人一期都未繳，車子於92年2 月間
    被當舖拖回，本人也於93年遭法院因違反動產擔保交易法判
    處有期徒刑5 個月，於93年4 月在臺灣高雄第二監獄執行完
    畢（異議人誤載為94年4 月在高雄燕巢看守所執行完畢）。
    這些年車牌遭他車冒用罰單多達數百件；97年4 月3 日至97
    年12月3 日本人又因他案在監執行，然這期間8917-FA 之車
    牌仍遭人冒用，顯非本人責任，為此聲明異議，求為撤銷原
    處分。
三、查異議人所辯各語，業據其提出臺灣屏東監獄竹田分監在監
    執行證明為憑，可證異議人自97年3 月3 日起至同年12月2
    日止，在該監受刑，當無可能於原裁決書所載違規時間（97
    年5 月7 日）駕駛車牌號碼8917-FA 號自用小客車違規；次
    查，據證人即玉山汽車融資有限公司（址設：高雄市三民區
    ○○○路622 號）負責人甲○○亦到院證述：（問：91年間
    車牌號碼8917-FA 號自用小客車台朔800CC 典當之事實是否
    知情？）於91年6 月22日由異議人與另一位保證人溫淑婉來
    典當，當8 萬元，…沒有約定典當期限，原車交由典當人使
    用，依規定逾3 個月又5 日沒來繳息就流當。後來他沒有來
    繳息，在91年10月29日流當。…（問：有無把車子取回？）
    有。…在91年10月29日之前就把車子取回，就不是異議人在
    使用，…等語綦詳，並有庭呈之當票、汽車行車執照、流當
    證明等典當資料在卷足佐。益證系爭8917-FA 號自用小客車
    在91年10月間起即非異議人占有使用，原裁決書記載之違規
    事實應非異議人所為當可明證。
四、按「本條例之處罰，受舉發違反道路交通管理事件之受處罰
    人，認為受舉發之違規行為應歸責他人者，應於舉發違反道
    路交通管理事件通知單應到案日期前，檢附相關證據及應歸
    責人相關證明文件，向處罰機關告知應歸責人，處罰機關應
    即另行通知應歸責人到案依法處理。逾期未依規定辦理者，
    仍依本條例各該違反條款規定處罰。」道路交通管理處罰條
    例第85條第1 項定有明文。查本件原舉發機關係在95年5 月
    9 日在桃園縣龜山鄉○○○路「長庚醫院」停車場，發現系
    爭自用小客車之牌照供他車（原車牌號碼2W-9316 號（使用
    ，因無駕駛人在場，仍以原汽車所有人即異議人為被通知人
    逕行舉發，有該舉發違反道路交通管理事件通知單（桃警局
    交字第DB0000000 號）附卷可稽。但異議人當時既在監執行
    ，原舉發機關未依法囑託該監所長官為送達（行政程序法第
    89條規定參照），仍自其戶籍地郵務送達，是該舉發違規事
    件通知單之送達程序自不合法。準此，異議人於收受原處分
    機關上開裁決書，於法定期限內聲明異議，並依法陳報為歸
    責移轉，提出相關證明文件有如上述，並經本院查明核無不
    符。從而原處分機關自應按前開「處罰條例」第85條第1 項
    規定臺明並通知該受歸責人（即玉山汽車融資有限公司負責
    人）到案依法處理。
五、綜上所述，本件異議人陳報歸責移轉核屬適法且與事實相符
    ，本件違規行為人即另有他人，原舉發機關未盡詳查誤為舉
    發，原處分機關依此不確舉發，遽對異議人裁罰，均有未洽
    ，異議意旨為有理由應予准許，爰由本院撤銷原處分，改諭
    知異議人不罰之裁定。
六、依道路交通案件處理辦法第20條，裁定如主文。
中    華    民    國    98    年    5     月    27    日
                        交通法庭    法  官  朱盈吉
上正本證明與原本無異
如不服本裁定應於收受送達後五日內向本院提出抗告書狀敘述抗
告之理由抗告於台灣高等法院高雄分院。
中    華    民    國    98    年    6     月    2     日
                              書記官    林祥玉


司法院資訊處製作；財團法人民間司法改革基金會備份。
